【裁判字號】    99,易,1969
【裁判日期】    990917
【裁判案由】    妨害秘密
【裁判全文】
臺灣臺中地方法院刑事判決              99年度易字第1969號
公  訴  人  臺灣臺中地方法院檢察署檢察官
被      告  丁○○
選任辯護人  趙建興律師
上列被告因妨害秘密案件，經檢察官提起公訴（98年度偵字第19
389號），本院判決如下：
    主    文
丁○○無故以錄音竊錄他人非公開之談話，處拘役拾日；如易
科罰金，以新臺幣壹仟元折算壹日。扣案之SKULL CANDY牌MP3手
錶（並附耳機傳輸線）壹只，沒收。
    犯罪事實
一、丁○○基於妨害秘密之犯意，於民國98年6月2日21時前某時
    ，將其所有並具有錄音功能之SKULL CANDY牌MP3手錶，置放
    在位於臺中縣豐原市○○路206巷10之1號房屋（下稱上開房
    屋）內，為其兄、嫂丙○○、乙○○○居住範圍之5樓旁樓
    梯間，並開啟錄音功能，而無故以錄音方式，竊錄丙○○、
    乙○○○與其長兄呂秋敏、胞姊呂素霞間非公開之談話。嗣
    於同日22時許，為丙○○在前述位置發現上開SKULL CANDY
    牌MP3手錶，始報警查知上情，並扣得上開SKULL CANDY牌MP
    3手錶1只。
二、案經丙○○訴由臺中縣警察局豐原分局，乙○○○訴由灣臺
    中地方法院檢察署檢察官偵查起訴。
    理    由
一、證據能力部分：
(一)、按被告以外之人於偵查中向檢察官所為之陳述，除顯有不
      可信之情況者外，得為證據，刑事訴訟法第159條之1第2
      項定有明文。蓋因檢察官與法官同為司法官，且檢察官代
      表國家偵查犯罪，依法有訊問被告、證人及鑑定人之權力
      ，且須對被告有利、不利之情形均應注意，況徵諸實務運
      作，檢察官實施刑事偵查程序，亦能恪遵法定程序之要求
      ，不致有違法取證情事且可信度極高，此外，依刑事訴訟
      法第248條第1項前段，於偵查中之被告，就證人所為證言
      本得詰問證人，其詰問權已受保障，此外，縱被告於偵查
      程序中未詰問證人，就得為證據之被告以外之人於偵查中
      向檢察官所為之陳述，其詰問權之欠缺，亦非不得於審判
      中由被告行使以補正，而完足為經合法調查之證據（最高
      法院97年度臺上字第356號判決意旨參照），又刑事訴訟
      法有關傳聞法則及例外規定（第159條至第159條之5），
      於條文係明文規定得為證據者（如第159條之1第1項），
      或條文已明定原則上有證據能力，但當事人不爭執或未抗
      辯其有例外否定證據能力之情形，即無蛇足說明其有證據
      能力之必要。同法第159條之1第2項規定：「被告以外之
      人於偵查中向檢察官所為之陳述，除顯有不可信之情況者
      外，得為證據。」係明文規定被告以外之人於偵查中向檢
      察官所為之陳述，原則上為法律規定有證據能力之傳聞例
      外，僅於顯有不可信之情況，始例外否定其得為證據…，
      此項未經被告詰問之被告以外之人於偵查中向檢察官所為
      之陳述，依刑事訴訟法第159條第1項、第159條之1第2項
      之規定，除顯有不可信之例外情況外，原則上為「法律規
      定得為證據」之傳聞例外，依其文義解釋及立法理由之說
      明，並無限縮於檢察官在偵查中訊問證人之程序，應已給
      予被告或其辯護人對該證人行使反對詰問權者，始有證據
      能力之可言。為保障被告之反對詰問權，並與現行法對傳
      聞例外所建構之證據容許範圍求其平衡，證人在偵查中雖
      未經被告之詰問，倘被告於審判中已經對該證人當庭及先
      前之陳述進行詰問，即已賦予被告對該證人詰問之機會，
      則該證人於偵查中之陳述即屬完足調查之證據，而得作為
      判斷之依據  (最高法院97年度臺上字第405號判決意旨參
      照) ，是被告以外之人前於偵查中已具結而為證述，已受
      真實性及任意性之擔保，故除反對該項供述得具有證據能
      力之一方，已釋明「顯有不可信之情況」之理由外，不宜
      遽指該證人於偵查中之陳述不具證據能力，方符前揭法條
      之立法意旨。本案證人丙○○、乙○○○、呂素霞、呂秋
      敏、阮氏鑾於檢察官偵查中所為之證述，被告丁○○及其
      選任辯護人並未提及檢察官在偵查時有任何不法取供之情
      形，是客觀上並無顯不可信之情況，而被告及其選任辯護
      人對證人丙○○、乙○○○、呂素霞、呂秋敏、阮氏鑾於
      偵查中具結所為之證詞均表示沒有意見，顯見被告於本院
      並無要對證人丙○○、乙○○○、呂素霞、呂秋敏、阮氏
      鑾行對質詰問權之情形，故依前開說明，應認證人丙○○
      、乙○○○、呂素霞、呂秋敏、阮氏鑾於檢察官偵訊時所
      為證述內容，已屬完足證查之證據，自具有證據能力。
(二)、按被告以外之人於審判外之言詞或書面陳述，除法律有規
      定者外，不得作為證據，刑事訴訟法第159條第1項定有明
      文，此即學理上所稱「傳聞證據排除法則」。被告以外之
      人於偵查中向檢察官所為之陳述，除顯有不可信之情況者
      外，得為證據；被告以外之人於審判外之陳述，雖不符同
      法第159條之1至第159條之4之規定，而經當事人於審判程
      序同意作為證據，法院審酌該言詞陳述或書面陳述作成時
      之情況，認為適當者，亦得為證據。當事人、代理人或辯
      護人於法院調查證據時，知有第159條第1項不得為證據之
      情形，而未於言詞辯論終結前聲明異議者，視為有前項之
      同意，亦為同法第159之1第2項及第159條之5所分別明定
      。而鑒於採用傳聞證據排除法則之重要理由之一，係因傳
      聞證據未經當事人之反詰問予以覈實，若當事人願放棄對
      原供述人之反對詰問時，原則上即可承認該傳聞證據之證
      據能力，而揆諸我國刑事訴訟法第159條之5之立法理由，
      除參照前述傳聞證據排除法則之基本法理外，亦參考日本
      刑事訴訟法第326條之立法例，查日本刑事審判實務之運
      作，有關檢察官及被告均同意作為證據之傳聞書面材料或
      陳述，可直接援引該國刑事訴訟法第32 6條作為傳聞例外
      之法律依據，僅在檢察官與被告不同意之情況下，乃須根
      據其他傳聞例外規定俾以斟酌該等書面材料或陳述是否具
      有證據能力，在當事人間無爭執之案件中，傳聞證據基本
      上均可依據前引規定提出於法院使用。據此，我國刑事訴
      訟法第159條之5之適用應可作同上之解釋，本案證人丙○○於警詢時之證述內容，固為被告以外之人在審判外之陳
      述，屬傳聞證據，惟被告就前開審判外之陳述，迄於言詞
      辯論終結前，對於該證詞之證據能力均並未為異議之聲明
      ，而本院審酌該證人陳述作成時之情況，核無違法取證及
      證明力明顯過低而顯有不可信之瑕疵及情況，亦認為以之
      作為證據為適當，故依上開規定及說明，前開證人丙○○
      在警詢時所為之證述自得作為證據。
二、訊據被告丁○○對於上開犯罪事實，業於本院審理程序中坦
    承不諱，復經證人丙○○於警詢、偵訊時及證人乙○○○、
    呂素霞、呂秋敏、阮氏鑾於偵查中證述明確，並有臺灣臺中
    地方法院檢察署檢察官99年4月7日下午2時36分就被告丁○○竊錄之錄音光碟內容進行勘驗之勘驗筆錄、扣案之上開SK
    ULL  CANDY牌MP3手錶手錶內錄音譯文1份、上開房屋之臺中
    縣豐原地政事務所建物複丈（勘測）結果圖5張、現場照片2
    張等附卷可佐，以及上開SKULL CAND Y牌MP3手錶1只扣案可
    證，堪認被告之自白與事實相符，本案事證明確，其犯行應
    堪認定。
三、核被告丁○○所為，係犯刑法第315條之1第2款之無故以錄
    音竊錄他人非公開之談話罪。爰審酌被告並無前科，素行良
    好，然無視於告訴人丙○○、乙○○○、證人呂秋敏、呂素
    霞在日常生活中合理可期待之隱私維護，竟因家產糾紛擅以
    私下錄音之方式，竊錄告訴人等之非公開談話，實已危害個
    人隱私，並被告丁○○與告訴人等未能達成和解，且告訴人
    丙○○在本院審理時陳明其不同意法院對被告宣告緩刑之旨
    (見本院卷頁35)，然被告犯後終於本院審理時坦承犯行，已
    見悔意等一切情狀，量處如主文所示之刑，並諭知易科罰金
    之折算標準。又扣案之SKULL CANDY牌MP3手錶（附耳機傳輸
    線）1只，係被告丁○○所有供本案犯罪所用之物，業據被
    告丁○○供承在卷（見本院卷頁33反），爰依刑法第38條第
    1項第2款之規定宣告沒收。
據上論斷，應依刑事訴訟法第299條第1項前段，刑法第315條之
1第2款、第41條第1項前段、第38條第1項第2款，刑法施行法第
1條之1判決如主文。
案經檢察官甲○○到庭執行職務
中    華    民    國    99    年     9    月    17    日
                 刑事第八庭    法  官  楊曉惠
上正本證明與原本無異。
如不服本判決，應於送達後10日內向本院提出上訴狀（應敘述具
體理由並附繕本）。
上訴書如未敘述理由，應於上訴期間屆滿後20日內補提理由書於
本院。
                               書記官  謝明倫
中    華    民    國    99    年     9    月    17    日
附錄論罪科刑法條：
中華民國刑法第315條之1
有左列行為之一者，處3年以下有期徒刑、拘役或3萬元以下罰金
：
一、無故利用工具或設備窺視、竊聽他人非公開之活動、言論或
    談話者。
二、無故以錄音、照相、錄影或電磁紀錄竊錄他人非公開之活動
    、言論或談話者。

司法院資訊處製作；財團法人民間司法改革基金會備份。
